---
output: 
  pdf_document:
    includes:
      before_body: Portada.tex
      in_header: 
    toc: true
    toc_depth: 3
  tables: true
include-before:
- '`\newpage{}`{=latex}'
toc-title: Contenido
urlcolor: blue
header-includes:
- \usepackage[nottoc]{tocbibind}
- \renewcommand{\listfigurename}{Lista de figuras}
- \renewcommand{\listtablename}{Lista de tablas}
- \usepackage[utf8]{inputenc}
- \usepackage[spanish]{babel}
- \usepackage{graphicx}
- \usepackage{float}
- \usepackage{lscape}
- \usepackage{amsmath}
- \usepackage{wrapfig}
---

\newpage

\listoffigures

\listoftables

```{r setup,                     include=FALSE}
knitr::opts_chunk$set(
	echo = FALSE,
	fig.align = "center",
	fig.height = 3,
	fig.pos = "H",
	fig.width = 7,
	message = FALSE,
	warning = FALSE
)
```

\newpage

## Ejercicio 1 

Resuelva los ejercicios 9.1, 9.4 y 9.7 (5a edición). Realice estos con ayuda de su laboratorista y entregue las soluciones escritas a máquina, utilizando LaTeX. [3 horas,0.5 punto cada inciso]

### Romer 9.1

Considere una empresa que produce utilizando una combinación de capital y trabajo Cobb Douglas: $$Y=K^{\alpha}L^{1-\alpha}, 0<\alpha<1$$ Suponga que el precio de la empresa es fijo a corto plazo; por lo tanto, toma tanto el precio de su producto, P, como la cantidad, Y , como dadas. Los mercados de insumos son competitivos; así, la empresa toma el salario, W, y el precio de alquiler del capital, $r_K$, como dados

(a) ¿Cuál es la elección de la empresa de L dado P, Y , W y K? 
Dada K y la cantidad demandada fija, Y, la empresa contratará suficiente mano de obra para satisfacer esa demanda.
Dada la función de producción $Y = K^{\alpha}L^{1-\alpha}$, la empresa contratará: 
 $$L = Y^{1/(1-\alpha)}K^{-\alpha/(1-\alpha)}$$
 
(b) Dada esta elección de L, ¿cuáles son los beneficios en función de P, Y , W y K?
Sustituyendo la elección de L por parte de la empresa en la función de beneficio, $\pi = PY - WL - r_K K$, tenemos:
$$\pi=PY- W[Y^{1/(1-\alpha)}K^{-\alpha/(1-\alpha)}] -r_k K$$

(c) Encuentre la condición de primer orden para la elección de K que maximiza los beneficios. ¿Se cumple la condición de segundo orden?

La condición de primer orden para la elección de K por parte de la empresa es

$$\frac{\delta\pi}{\delta\ K}= \frac{\alpha}{1-\alpha} WY^{1/(1-\alpha)} K^{[-\alpha/(1-\alpha)]-1}-r_K = 0,$$
$$\Rightarrow \frac{\alpha}{1-\alpha} WY^{1/(1-\alpha)} K^{-1/(1-\alpha)} = r_K$$

Para saber si es un máximo, obtenemos la segunda derivada 

$$ \frac{\delta^2 \pi}{\delta K^2}= \left[ \frac{-1}{1-\alpha}\right] \frac{\alpha}{1-\alpha} WY^{1/(1-\alpha)} K^{(\alpha-2)/(1-\alpha)} < 0 $$

Como la segunda derivada es negativa, efectivamente tenemos un máximo, y, por lo tanto, se satisface la condición de segundo orden. 

(d) Resuelva la condición de primer orden en el inciso c) para K en función de P, Y , W y $r_K$. ¿Cómo, si es que lo hacen, los cambios en cada una de estas variables afectan a K?

$$\frac{\alpha}{1-\alpha} WY^{1/(1-\alpha)} K^{-1/(1-\alpha)} = r_K  \Rightarrow \frac{\alpha}{1-\alpha} \frac{WY^{1/(1-\alpha)}}{r_K}=  K^{1/(1-\alpha)}$$
$$ \Rightarrow \left[\frac{\alpha}{1-\alpha} \frac{WY^{1/(1-\alpha)}}{r_K}\right]^{(1-\alpha)}= \left[K^{1/(1-\alpha)}\right]^{1-\alpha}$$
$$\Rightarrow K= Y \left(\frac{\alpha}{1-\alpha}\right)^{1-\alpha}\left( \frac{W}{r_K}\right)^{1-\alpha}$$

Como podemos ver, los cambios en el precio del producto de la empresa no afectan directamente la elección de K que maximiza las ganancias, aunque los cambios en P probablemente afecten a Y. 

En cuanto a los efectos de las variables en K, la elasticidad de K con respecto al salario, W, es $(1 -\alpha)$, que es positivo. La  elasticidad de K con respecto al precio de alquiler del capital, rK , por otro lado, es $(\alpha - 1)$, que es negativa y finalmente, la elasticidad de K con respecto a la cantidad demandada es uno.

### Romer  9.4

Construyendo la intuición sobre la condición de transversalidad. Considere a un individuo que elige el camino de G para maximizar
$\int_{t=0}^{\infty} e^{-\rho t} \left[ -\frac{a}{2} G(t)^2\right]dt, a>0, \rho>0.$ Aquí G(t) es la cantidad de basura que crea el individuo en el tiempo t; por simplicidad, admitimos la posibilidad de que G pueda ser negativo. La creación de basura por parte del individuo afecta su stock de basura. En particular, el stock de basura, T, evoluciona de acuerdo a $T(0) = 0, \dot{T}(t) = G(t)$.

(a) Demuestre usando la menor cantidad de matemáticas posible que la ruta de maximización de la utilidad es G(t) = 0 para todo t.

Ya que la función a integrar o el integrando es negativo para todo valor de $G(t) \neq cero$, el máximo de esta función se alcanzará cuando $G(t)= cero$ para toda t. 

(b) Supongamos que queremos analizar este problema utilizando el cálculo de variaciones. Sea G la variable de control y T la variable de estado, y sea $\mu$ la variable de costo. ¿Cuál es el hamiltoniano de valor actual?

$$H[G(t), T(t), \lambda(t)] \equiv e^{-\rho t} \left( -\frac{a}{2}G(t)^2\right) + \lambda(t)G(t) \hspace{0.3cm} s.a. \hspace{0.3cm} \dot{T}= G(t) \hspace{0.3cm} con \hspace{0.3cm} T(0)=0 $$

(c) Encuentre las condiciones de optimalidad distintas de la condición de transversalidad. Describa las trayectorias de G que satisfacen esas condiciones.

- (1) $\frac{dH()}{dG(t)}=0$
$$ e^{-\rho t}(-aG(t))+ \lambda(t) =0$$
$$ \Rightarrow \lambda(t) = ae^{-\rho T} G(t)$$

- (2) $\frac{dH()}{dT(t)}= -\frac{d\lambda}{dt}$
$$ 0= -\frac{d\lambda}{dt}$$

- (3) $\frac{dT(t)}{dt}= G(T)$ con $T(0)= 0$ 

De (2) obtenemos que: $$\frac{d\lambda}{dt} = 0 \Rightarrow \lambda(t)= A$$
Introducimos este resultado en (1):
$$ \lambda(t)= ae^{-\rho t} G(t) \Rightarrow A= ae^{-\rho t} G(t)$$
$$ \Rightarrow G(t) = \frac{A}{a} e^{\rho t}$$
Este valor de G(t) los sustituimos en (3):
$$ \frac{\partial T(t)}{\partial t} = G(T) \Rightarrow \frac{\partial T(t)}{\partial t}= \frac{A}{a} e^{\rho t}$$
$$\Rightarrow T(t) = \int\frac{A}{a} e^{\rho t} dt \Rightarrow T(t) = \frac{A}{a} \left[ \frac{1}{\rho}\int \rho e^{\rho t} dt \right]$$
$$ \Rightarrow T(t) = \frac{A}{a\rho} e^{\rho t} + C$$

Con T(0)=0 

$$ \frac{A}{a\rho} e^{\rho (0)} + C= 0 \Rightarrow \frac{A}{a\rho} e^{\rho (0)} + C=0 $$
$$\Rightarrow \frac{A}{a\rho}= -C $$

(d) ¿Cuál es la condición de transversalidad? Demuestra que descarta todos menos uno de los caminos que encontraste en el inciso (c), y que el único camino restante es el que mostraste en el inciso (a) como óptimo: G(t) = 0 para todo t.

La condición de transversalidad es: $\lim_{t\to\infty} T(t)=0$

$$\lim\limits_{t\to\infty} T(t)= \lim\limits_{t\to\infty} \left(\frac{A}{a\rho} e^{\rho t} + C \right) = 0  \Rightarrow \lim\limits_{t\to\infty} T(t) = \lim\limits_{t\to\infty} \frac{A}{a\rho} e^{\rho t} + \lim\limits_{t\to\infty} C =0 $$
$$ \Rightarrow \lim\limits_{t\to\infty} T(t) = \lim\limits_{t\to\infty} -Ce^{\rho t} + C=0$$ 
$$ \Rightarrow \lim\limits_{t\to\infty} T(t) = \lim\limits_{t\to\infty} C(1- e^{\rho t})=0$$

Esta condición se cumple si C=0 o $1-e^{\rho t}=0$ (donde t tiene que ser igual a cero también). 

Con C=0, $A/a\rho=0 \Rightarrow A=0$ (ya que $\alpha$>0 y $\rho$>0 ), tenemos: 
$$ G(t) = \frac{0}{a} e^{\rho t}=0 \hspace{0.3 cm}\forall \hspace{0.3 cm} t$$

(e) Explique en una oración o dos por qué las soluciones en c) distintas de G(t) = 0 para todo t parecen maximizar la utilidad si no se considera la condición de transversalidad, y por qué la condición de transversalidad los excluye.

Sin la condición de transversalidad, $G(t) = A/a\rho e^{\rho t} +C$ será siempre positivo para cualquier t, lo que indica que siempre será óptimo para el individuo generar basura adicional, es decir, que el individuo podría generar basura en cantidades ilimitadas y esto no implicara ningún costo; sin embargo, con la condición de trasversalidad se restringe esta posibilidad para encontrarnos en el óptimo mencionado desde el primer inciso con G(t) =0. 

### Romer 9.8

Considere el modelo de inversión en las Secciones 9.2-9.5. Supongamos que se sabe en alguna fecha que habrá un gravamen de capital por única vez. Específicamente, los tenedores de capital pagarán impuestos por una cantidad igual a la fracción f del valor de sus tenencias de capital en algún momento en el futuro, tiempo T. Suponga que la economía está inicialmente en equilibrio a largo plazo. ¿Qué sucede en el momento de esta noticia? ¿Cómo se comportan K y q entre el momento de la noticia y el momento en que se impone el gravamen? ¿Qué sucede con K y q en el momento del gravamen? ¿Cómo se comportan a partir de entonces? (Sugerencia: ¿Se prevé que q cambie de forma discontinua en el momento del gravamen?)


\begin{wrapfigure}{l}{0.5\linewidth}
	\caption{Los efectos de un impuesto transitorio}
	\centering
	\includegraphics[width=1\linewidth]{problema 9.8.png}
	
\end{wrapfigure}

Con el anuncio del impuesto cae el valor del capital (q), sin embargo, debido a los costes de ajuste, el stock de capital no cambia en ese momento, generándose un salto discontinuo de q, hasta encontrarnos en un punto como A. Con la caída de q, el valor de capital es menor a 1, provocando que el capital disminuya paulatinamente hasta el punto B, momento donde se realiza el gravamen. 

Ahora, hagamos la distinción entre el valor de q (valor de mercado del capital) en el momento T-1 (un instante antes del gravamen o antes de B) y en el momento T+1 (un instante después del gravamen o después de B).  El punto clave es que el valor de mercado del capital un instante antes del gravamen, q(T - 1), debe ser igual a (1 - f) veces el valor de mercado del capital un instante después del gravamen, q(T+1). Si no fuera así, a la luz del gravamen, los titulares de acciones de empresas esperarían pérdidas de capital que podrían evitar. Por lo tanto, q(T – 1)=(1 - f)q(T + 1) o $\frac{q(T - 1)}{q(T + 1)}= (1 - f)$.

Por ejemplo, si f = 0.20 o diez por ciento, entonces el valor de q un instante antes del gravamen, q(T-1) debe ser igual al 80 por ciento de su valor un instante después del gravamen, q(t+1). Por lo tanto, en el tiempo T, q salta discontinuamente para cerrar esa brecha del 20 por ciento, este salto es el descrito por la grafica entre el punto B al punto C. Además, ese salto debe poner a la economía en la senda de equilibrio para que vuelva a su punto de equilibrio estable (punto E). 

En resumen, al darse a conocer la noticia, q salta hacia abajo, poniendo la economía en un punto como A. La economía se encuentra entonces en una región donde tanto q como K están cayendo. Así, entre el momento de la noticia y el momento en que se impone el impuesto, el valor de mercado del capital y el stock de capital están cayendo. Las empresas comienzan a desacumular capital en previsión del gravamen único. 


Es importante resaltar que el punto A debe elegirse de modo que, al llegar al momento del gravamen (B), q pueda saltar en la cantidad requerida discutida anteriormente $\frac{q(T - 1)}{q(T + 1)}= (1 - f)$ y ese salto requerido debe poner a la economía en la senda de equilibrio. Como sabemos, por los costes de ajuste, el stock de capital no salta en el momento del gravamen. Así, en el momento T, o B en nuestro gráfico, la economía salta de este punto, a un punto como C donde $\frac{q(B)}{q(C)}= (1 - f)$. 
En el punto C, tenemos una q>1, el valor del capital es alto, por lo que incentiva la inversión y la acumulación de capital, así, el stock de capital comienza a aumentar de nuevo hasta llegar a nuestro punto de equilibrio original E. 


### Romer 9.11

Supongamos que $\pi(K)=a-bK$ y $C(I)=\alpha\frac{I^2}{2}$

(a) ¿Cuál es el lugar geométrico $\dot{q}= 0$? ¿Cuál es el valor de equilibrio a largo plazo de K?

Sabemos que una de las condiciones para la optimización es que el ingreso marginal del capital, $\pi(K(t))$, sea igual a su costo de uso, $rq(t)- \dot{q}(t)$. Reorganizar esta condición nos da la siguiente ecuación de movimiento para q:
$$\dot{q}(t) = rq(t) - \pi(K(t))$$
Sustituyendo la función de beneficio, $\pi(K) = a - bK$, en la ecuación anterior tenemos:
$$\dot{q}(t) = rq(t) - a + bK(t)   \hspace{1cm} (1)$$
Por lo tanto, el lugar geométrico $\dot{q} = 0$ viene dado por
$$rq - a + bK = 0$$
o despejando q en función de K, tenemos
$$q = \frac{(a - bK)}{r}$$

Entonces, el lugar geométrico $\dot{q}= 0$ tiene una pendiente constante de $-b/r$.


Para encontrar el valor de equilibrio a largo plazo de K, necesitamos encontrar la intersección del lugar geométrico $\dot{q} = 0$  y $\dot{K}= 0$. El lugar geométrico $\dot{K}= 0$ está dado por q = 1, lo que significa que ya sabemos que el valor de equilibrio a largo plazo de q, q* es uno. Sustituyendo q = 1 en $q = (a - bK)/r$ y resolviendo para K* nos da que el valor de equilibrio de largo plazo para K es:
$$K^* = \frac{(a - r)}{b} \hspace{1cm} (2)$$

(b) ¿Cuál es la pendiente del camino de la silla? (Sugerencia: Utilice el enfoque de la Sección 2.6.)

Para encontrar la pendiente de la trayectoria de la senda de crecimiento (camino de silla), primero necesitamos resolver la ecuación de movimiento de K(t). Una de las condiciones para la optimización es que cada empresa invierta hasta el punto en que el precio de compra del capital (que asumimos como uno), más el costo marginal de ajuste, sea igual al valor del capital, q. Asimismo, asumimos costos de ajuste cuadráticos, $C(\dot{\kappa}) = \alpha\dot{\kappa}^2/2$, por lo que el costo marginal de ajuste es $\delta C(\dot{\kappa}))/\delta\dot{\kappa}= \alpha\dot{\kappa}$.

Con esta información tenemos que $q=1+\alpha\dot{\kappa}$, si despejamos para $\dot{\kappa}$ obtenemos:
$$ \dot{\kappa}=(q-1)/\alpha$$ 

Dado que q es el mismo para todas las empresas, todas las empresas eligen el mismo valor de inversión, $\dot{\kappa}$. Así, la tasa de cambio del stock de capital agregado,$\dot{K}$, está dada por:
$$\dot{K}=N(q-1)/\alpha  \hspace{1cm}  (3)$$
donde N es el número de empresas.

Definimos $\tilde{q}\equiv q-q^*$ y $\tilde{K}\equiv K- K^*$. Dado que q* y K* son constantes, $\dot{q}$ y $\dot{K}$ son equivalentes a $\dot{\tilde{q}}$ y $\dot{\tilde{K}}$ respectivamente. Asimismo, podemos reexpresar las ecuaciones (1), (2) y (3) como: 
 $$\dot{\tilde{q}}= rq-a+bK \hspace{1cm} (4)$$ 
 $$ bK = b\tilde{K}+a-r \hspace{1cm} (5)$$
 $$\dot{\tilde{K}}= N(q-1)/\alpha \hspace{1cm} (6)$$ 

Dividiendo ambos lados de la ecuación (3) por $\tilde{q}$ y sustituyendo la ecuacion (5) tenemos:
$$\frac{\dot{\tilde{q}}}{\tilde{q}} = \frac{rq-a+b\tilde{K}+a-r}{\tilde{q}}=\frac{r(q-1)}{\tilde{q}}+\frac{b\tilde{K}}{\tilde{q}}=r+b\frac{\tilde{K}}{\tilde{q}} \hspace{1cm} (7)$$  
donde q* = 1 de modo que $\tilde{q}\equiv q-q^*=q-1$

Dividiendo ambos lados de la ecuación (6) por $\tilde{K}$ y notando que q*=1 tenemos:
$$\frac{\dot{\tilde{K}}}{\dot{\tilde{K}}} = \frac{N}{\alpha} \frac{\tilde{q}}{\tilde{K}}  \hspace{1cm}  (8)$$

Estas ultimas dos ecuaciones implican que las tasas de crecimiento de $\tilde{q}$ y $\tilde{K}$ dependen solo de la relación entre estas. Si $\tilde{q}$ y $\tilde{K}$ están cayendo al mismo ritmo. Esto implica que la razón de $\tilde{q}$ a $\tilde{K}$ no está cambiando y, por lo tanto, sus tasas de crecimiento tampoco. En términos de un diagrama de fase, desde un punto en el que $\tilde{q}$ y $\tilde{K}$ están cayendo a tasas iguales, la economía simplemente se mueve a lo largo de senda de equilibrio, en línea recta hacia (K*, q*) con su distancia cayendo a una tasa constante.

Ahora, denotamos $\frac{\dot{\tilde{K}}}{\tilde{K}}$ como $\mu$ y re expresamos la última ecuación como 
$$\mu= \frac{N}{\alpha}\frac{\tilde{q}}{\tilde{K}} \hspace{1cm} o \hspace{1cm} \frac{\tilde{q}}{\tilde{K}}= \frac{\alpha \mu}{N}$$

Sustituyendo estos valores en la ecuacion (7) tenemos:

$$\mu = r+(bN/\alpha\mu)) \hspace{1cm} o \hspace{1cm} \alpha\mu^2 - \alpha r\mu - bN=0$$

Resolvemos con la formula general para $\mu$:

$$\mu= \frac{\alpha r \pm\sqrt{\alpha^2 r^2 + 4\alpha bN }}{2\alpha}= \frac{r \pm\sqrt{r^2 + (4bN/\alpha)}}{2}$$

Si $\mu$ es positivo, entonces $\tilde{q}(t)\equiv q(t)-q^*$ y $\tilde{K}(t)\equiv K(t)-K^*$ están creciendo. Es decir, en lugar de moverse a lo largo de una línea recta hacia (K*, q*), la economía se aleja del equilibrio. Por lo tanto, $\mu$ debe ser negativo, es decir, solo nos quedaremos con la solución:

$$ \mu = \frac{r - \sqrt{r^2 + (4bN/\alpha)}}{2}$$

Sustituimos esta ecuacion en $\tilde{q}/\tilde{K}= \alpha \mu/N$ para saber como deben estar relacionadas q y K en la senda de equilibrio y despejamos para q: 

$$\frac{\tilde{q}}{\tilde{K}} \equiv \frac{q- q^*}{K-K^*} =  \frac{\alpha\left[ r-\sqrt{r^2 +(4bN/\alpha)}\right]}{2N} \iff $$
$$ q=q^* + \alpha \left[ \frac{\left[ r-\sqrt{r^2 +(4bN/\alpha)}\right]}{2N}\right] (K-K^*) $$

Derivamos para encontrar finalmente la pendiente de la senda de equilibrio:

$$\frac{\delta q}{\delta K}=\alpha\left[\frac{r-\sqrt{r^2+ (4\alpha bN)/\alpha}}{2N}\right] < 0 $$ 

que sabemos es negativa por la condición de $\mu$ acotada anteriormente. 

\newpage

# Ejercicios prácticos
 

```{r}
pacman::p_load(tidyverse,
               ggthemes,
               haven, readxl,
               kableExtra, ggfortify,
               cowplot, ggplot2, scales, viridis, latticeExtra,
               knitr, tinytex, reshape, lubridate, scales, reshape2, seasonal, plm, latex2exp, tibble,Hmisc, zoo,
               dynlm, magrittr, stargazer)



```
## Ejercicio 2.-
**Estudie los determinantes de la inversión agregada en México siguiendo estos pasos:**

### (a)
**Obtenga, del Inegi, datos DESESTACIONALIZADOS para México del consumo "C", datos de "I", la inversión privada (inversión fija bruta), y de "Y", el PIB, entre 1980 y 2021/IV, A FRECUENCIA TRIMESTRAL, EN TÉRMINOS REALES y grafique las tres series. (Si encuentra varias series pero ninguna cubre el periodo completo, tome una decisión ejecutiva para "unir" las series.)**

Obtenemos las series del INEGI desestacionalizadas a precios del 2013 de indicadores económicos de coyuntura del BIE, sin embargo la Inversión Fija Bruta y el Consumo solo los encontramos hasta 1993. Procedimos a realizar una búsqueda en series que no se actualizan donde encontramos el consumo a precios de 1993 de 1980 al 2007. En el caso de la Inversión Fija Bruta encontramos la serie de Formación Bruta de Capital Fijo, la cual es la IFB en millones de pesos.
Teniendo ambas series decidimos unirlas mediante sus tasas de crecimiento, perdiendo solo el valor del primer trimestre de 1980. 

En este ejercicio elaboramos un indice con base en el primer trimestre de 2013 para poder graficar en un mismo plano las 3 series, el del PIB fue elaborado sin problemas, ya que poseemos todos los valores en la serie original. Para elaborar los otros dos indices seguimos la siguiente formula:

Antes del año base: $Y_{t}=(Y_{t+1})/(1+ \Delta Y_{t})$

Después del año base: $Y_{t+1}=(1+\Delta Y_{t})Y_{t}$

Donde: $Y_{t}$ es la variable en el periodo $t$ y $\Delta Y_{t}$ tasa de crecimiento de la variable en el periodo $t$.

```{r, echo=FALSE, fig.cap="Ingreso, Inversión y Consumo (1980-2021)", fig.pos="H"}
##Cargamos las base de datos del PIB, elaboramos la tasa de crecimiento(sig. inciso) y un indice para graficarla.
df_Y <- read.csv("PIB.csv", header = FALSE)
names(df_Y) <- c("Fecha", "Y")
df_Y$Fecha <- as.yearqtr(df_Y$Fecha, "%Y/%q")
ano_base <- df_Y[133,2]
df_Y <- df_Y %>% mutate(gr=(Y/Lag(Y,shift=1)-1)) %>%
  mutate(Indice_Y=((Y/ano_base)*100)) %>%
  filter(!row_number() %in% 1)


##Cargamos las bases de Formación Fija Bruta y a partir de ella obtenemos los valores de crecimiento para establecer un indice.
FBKF1 <- read.csv("FOrmacion80_92.csv", header=FALSE)
names(FBKF1) <- c("Fecha","FBKF")
FBKF1$Fecha <- as.yearqtr(FBKF1$Fecha, "%Y/%q")
gr1 <- FBKF1 %>% mutate(gr= (FBKF/Lag(FBKF,shift = 1)-1))%>%
  filter(!row_number() %in% 1)

FBKF2 <- read.csv("FOrmacion93_21.csv", header=FALSE)
names(FBKF2) <- c("Fecha","FBKF")
FBKF2$Fecha <- as.yearqtr(FBKF2$Fecha, "%Y/%q")
gr2 <- FBKF2 %>% mutate(gr= (FBKF/Lag(FBKF,shift = 1)-1))%>%
  filter(!row_number() %in% 1)

gr1<- bind_rows(gr1,gr2[-c(81:115),])
gr1 <- gr1%>%arrange(desc(Fecha))
gr1$Indice_I[1] <- 100
for(i in 2:132){
 gr1$Indice_I[i] <- (gr1$Indice_I[i-1]/(1+gr1$gr[i]))
}
gr1 <- gr1%>%arrange(Fecha)%>%
  filter(!row_number() %in% 132)

gr2 <- gr2[c(80:115),]
gr2$Indice_I[1] <- 100
for(i in 2:36){
 gr2$Indice_I[i] <- ((1+gr2$gr[i])*gr2$Indice_I[i-1])
}

df_I<- bind_rows(gr1,gr2)


##Cargamos las baeses de Consumo y procedemos a elaborar su indice apartir de las tasas de crecimiento
cons1 <- read.csv("Consumo80_92.csv", header=FALSE)
names(cons1) <- c("Fecha", "C")
cons1$Fecha <- as.yearqtr(cons1$Fecha, "%Y/%q")
gr3 <- cons1 %>% mutate(gr= (C/Lag(C,shift = 1)-1))%>%
  filter(!row_number() %in% 1)

cons2 <- read.csv("Consumo93_21.csv", header=FALSE)
names(cons2) <- c("Fecha", "C")
cons2$Fecha <- as.yearqtr(cons2$Fecha, "%Y/%q")
gr4 <- cons2 %>% mutate(gr= (C/Lag(C,shift = 1)-1))%>%
  filter(!row_number() %in% 1)

gr3<- bind_rows(gr3,gr4[-c(81:115),])
gr3 <- gr3%>%arrange(desc(Fecha))
gr3$Indice_C[1] <- 100
for(i in 2:132){
 gr3$Indice_C[i] <- (gr3$Indice_C[i-1]/(1+gr3$gr[i]))
}
gr3 <- gr3%>%arrange(Fecha)%>%
  filter(!row_number() %in% 132)

gr4 <- gr4[c(80:115),]
gr4$Indice_C[1] <- 100
for(i in 2:36){
 gr4$Indice_C[i] <- ((1+gr4$gr[i])*gr4$Indice_C[i-1])
}

df_C<- bind_rows(gr3,gr4)


##Realizamos un data.frame para graficar
table2_a <- data.frame(Fecha=df_Y$Fecha,Indice_Y=df_Y$Indice_Y,Indice_I=df_I$Indice_I,Indice_C=df_C$Indice_C)
table2_am <- melt(table2_a, id.vars = "Fecha")
plot2_a <- ggplot(table2_am, aes(x=Fecha, y=value ,colour=variable,group=variable))+
  geom_line() + 
  labs(title = "Ingreso, Inversión y Consumo (1980-2021)", x="Año",y='Indice', 
      colour = " ") + theme_bw() +  theme(text=element_text(size=12,  family="serif"))
plot(plot2_a)

```
\newpage
### (b)
**Grafique la relación entre los cambios de I y los de Y, es decir, grafique los puntos ($\% \Delta Y_{t}$,$\% \Delta I_{t}$) poniendo la inversión en el eje de las ordenadas.**
```{r, echo=FALSE, fig.cap="Variación porcentual (I~Y)", fig.pos="H"}
table2_b <- data.frame(Fecha=df_Y$Fecha,gr_Y=(df_Y$gr*100),gr_I=(df_I$gr*100), gr_C=(df_C$gr*100))
plot2_b <- ggplot()+
  geom_point(data=table2_b, aes(x=gr_Y,y=gr_I), color = "#990066", alpha=0.5, size= .5)+
  labs(title = "Variación porcentual (I~Y)", x="grY",y="grI")+
  theme_bw()
plot(plot2_b)
```
### (c)
**Calcule la volatilidad de cada serie y la covarianza entre las tres series de tasas de crecimiento ($\% \Delta {I}$, $\% \Delta C$ y $\% \Delta Y$),  describa cuál es más volátil y cuales cambios, si los de I o los de C están más relacionados con los de Y.**

Graficamos primero las tasas de crecimiento de las tres variables a lo largo del periodo.
```{r, echo=FALSE, fig.cap="Tasas de crecimiento(1980-2021)", fig.pos="H"}
table2_bm <- melt(table2_b, id.vars = "Fecha")
plot2_c <- ggplot(table2_bm, aes(x=Fecha, y=value ,colour=variable,group=variable))+
  geom_line() + 
  labs(title = "Tasas de crecimiento(1980-2021)", x="Año",y='Valor', 
      colour = " ") + theme_bw() +  theme(text=element_text(size=12,  family="serif"))
plot(plot2_c)
```

Ya podemos apreciar que la tasa más constante a lo largo del periodo observado es el consumo, mientras que la Inversión sigue a pasos agigantados los movimientos del Producto.

```{r, echo=FALSE}
vol_Y <- sd(df_Y$gr, na.rm = T)
vol_I <- sd(df_I$gr, na.rm = T)
vol_C <- sd(df_C$gr, na.rm = T)
d1 <- c(vol_Y, vol_I, vol_C)
d2 <- c("Y", "I", "C")
table2_c <- data.frame(d2,d1)
names(table2_c) <- c("Variable", "Volatilidad")
knitr::kable(table2_c,booktabs = TRUE, format = 'latex', caption = "Volatilidad", longtable = F)%>% 
  kable_styling(latex_options = "HOLD_position")
```

En el cuadro 1 se puede apreciar mejor lo anterior, la variable con crecimiento más volatil es la inversión, seguida del Producto y por último el consumo.

```{r, echo=FALSE}
mat2_c <- as.matrix(data.frame((df_Y$gr*100), (df_I$gr*100), (df_C$gr*100)))
table2_c2 <- as.data.frame(cov(mat2_c))
names(table2_c2) <- c("Y", "I", "C")
rownames(table2_c2) <- c("Y", "I", "C")
knitr::kable(table2_c2,booktabs = TRUE, format = 'latex', caption = "Covarianza", longtable = F)%>% 
  kable_styling(latex_options = "HOLD_position")
```

Se puede ver en el cuadro 2 que $cov(grI,grY)>cov(grC,grY)$, lo cual la inversión es más sensible a los cambios del producto que el consumo. Esto se puede deber a que los agentes basan su consumo en su ingreso permanente y estos shocks solo los absorben en menor medida, es decir suavizan su consumo.


### (d)
**Obtenga, del Banco de México, datos sobre las tasas de interés reales ($r^{r}$) de la economía $r^{r}=r^{n}-\pi$, es decir, la tasa de interés nominal, menos la tasa de inflación esperada (en cuyo caso se trata de la tasa de interés real "ex-ante"), o menos la tasa de inflación observada (en cuyo caso se trata de la "ex-post") y grafíquelas.**

Para la tasa de interés nominal tomamos los cetes 28 quincenal, como están anualizados obtenemos un promedio trimestral para que nuestras fechas coincidan.

Para la inflación utilizaremos una ex-post, es decir, una que ya fue observada, tomamos la inflación no subyacente mensual, esta considera los precios de energéticos. Decidimos esta variable porque las decisiones de inversión también dependen de los costos de producción (por ejemplo gasolina). Esta serie también se encuentra anualizada, por lo que sacamos su promedio en trimestres.

```{r, echo=FALSE, fig.cap="Tasas de interés e Inflación(1985-2021)", fig.pos="H"}
##Cargamos las base de datos para la tasa de interés
int <- read.csv("Tasa_de_interes.csv", header=FALSE)
int <- int %>% filter(!row_number() %in% c(1:353))%>%
  select(1,2)%>%
  setNames(., c("Fecha", "Int_d"))%>%
  mutate(Int_d = as.numeric(Int_d))
int$Fecha <- as.yearqtr(int$Fecha, "%d/%m/%Y")
int <- int %>% group_by(Fecha) %>% 
  summarise(Int_d, Int_q = mean(Int_d), .groups = 'drop')%>%
  distinct(Fecha, .keep_all = TRUE)%>%
  filter(!row_number() %in% c(149:150))

##Cargamos la base de datos para la inflación
inf <- read.csv("Inflacion.csv", header = FALSE)
inf <- inf %>% filter(!row_number() %in% c(1:29))%>%
  select(1,4)%>% 
  setNames(., c("Fecha", "Inf_m"))%>%
  mutate(Inf_m = as.numeric(Inf_m))
inf$Fecha <- as.yearqtr(inf$Fecha, "%d/%m/%Y")
inf <- inf %>% group_by(Fecha) %>% 
  summarise(Inf_m, Inf_q = mean(Inf_m), .groups = 'drop')%>%
  distinct(Fecha, .keep_all = TRUE)%>%
  filter(!row_number() %in% c(1:8,149))

##Calculamos la tasa de interés real
table2_d <- int %>% add_column(pi=inf$Inf_q)%>%
  mutate(r=Int_q-pi)%>%
  select(1,3,4,5)%>%
  setNames(., c("Fecha","i","pi","r"))
table2_dm <- melt(table2_d, id.vars = "Fecha")
plot2_d <- ggplot(table2_dm, aes(x=Fecha, y=value ,colour=variable,group=variable))+
  geom_line() + 
  labs(title = "Tasas de interés e Inflación(1985-2021)", x="Año",y='Valor', 
      colour = " ") + theme_bw() +  theme(text=element_text(size=12,  family="serif"))
plot(plot2_d)
```

### (e)
**Estime una serie de modelos lineales con el objetivo de averiguar qué variables predicen la tasa de crecimiento de la inversión $\Delta$\%$I_t$. Utilice valores corrientes y rezagados del crecimiento en el producto, de la tasa de interés real, valores rezagados de la propia tasa de cambio en la inversión y combinaciones de estas variables.**
```{r, echo=FALSE}
#Unificamos las bases de datos a usar para las regresiones
table2_b <- table2_b %>% add_column(df_Y$Y, .after= "Fecha")
ts1 <- ts(table2_b, frequency=4, start = c(1980,02))
ts2 <- ts(table2_d, frequency = 4, start = c(1985,01))
table2_e <- as.data.frame(ts.union(ts1,ts2))
table2_e <- table2_e %>% subset.matrix(.,TRUE,-6) %>%
  set_colnames(c("Fecha","Y","gr_Y", "gr_I", "gr_C" , "i","pi","r"))
table2_e <- ts(table2_e, frequency = 4, start = c(1980,02))
```

Vamos a estimar 4 tipos de regresiones: el primer tipo son modelos simples de una variable, el segundo son modelos simples de una variables rezagadas, el tercero son modelos de varias variables sin rezago y el cuarto son modelos múltiples con reszagos.

```{r, results='asis'}
##Estimamos modelos simples
mod1 <- dynlm(gr_I ~ log(Y), data=table2_e) 
mod2 <- dynlm(gr_I ~ gr_Y, data=table2_e)
mod3 <- dynlm(gr_I ~ r, data = table2_e)

stargazer(mod1,mod2,mod3, dep.var.labels="$grI_{t}$", title="Regresiones simples de $grI_{t}$ ",header = FALSE, omit.stat = c("f", "ser"),covariate.labels=c("$Y_t$","$grY_{t}$","$r_{t}$","Intercepto"), font.size="footnotesize", table.placement="H")
```

De estas 3 primeras regresiones podemos ver que la mejor es la regresión de $\Delta I_{t}= \alpha + \beta \Delta Y_{t}$, tiene mejor capacidad explicativa y mejor estimador beta.


```{r, results='asis'}
##Modelos simples con rezagos
mod4 <- dynlm(gr_I ~ L(log(Y),1), data=table2_e)
mod5 <- dynlm(gr_I ~ L(gr_Y,1), data=table2_e)
mod6 <- dynlm(gr_I ~ L(gr_I,1), data = table2_e)

stargazer(mod4,mod5,mod6, dep.var.labels="$grI_{t}$", title="Regresiones simples de $grI_{t}$ con rezagos",header = FALSE, omit.stat = c("f", "ser"),covariate.labels=c("$Y_{t-1}$","$grY_{t-1}$","$grI_{t-1}$","Intercepto"), font.size="footnotesize", table.placement="H")
```

De estos modelos ninguno posee una capacidad explicativa considerable, todos tienen $R^{2}$ muy bajas.


```{r, results='asis'}
##Modelos múltiples 
mod7 <- dynlm(gr_I ~ log(Y) + r, data = table2_e)
mod8 <- dynlm(gr_I ~ gr_Y + r, data = table2_e)
mod9 <- dynlm(gr_I ~ log(Y) + gr_Y, data = table2_e)
mod10 <- dynlm(gr_I ~ log(Y) + r + gr_Y, data = table2_e)

stargazer(mod7,mod8,mod9,mod10, dep.var.labels="$grI_{t}$", title="Regresiones múltiples de $grI_{t}$",header = FALSE, omit.stat = c("f", "ser"),covariate.labels=c("$Y_t$","$grY_{t}$","$r_{t}$","Intercepto"), font.size="footnotesize", table.placement="H")
```

En estos el mejor modelo por su capacidad explicativa resulta ser $\Delta I_{t}= \alpha + \beta_{1} \Delta Y_{t} + \beta_{2} r_{t}$, se escoge este porque el $log(Y_{t})$ es una variable que no aporta mucho a su capacidad explicativa.


```{r, results='asis'}
##Modelos múltiples con rezagos
mod11 <- dynlm(gr_I ~ gr_Y + L(gr_I,1), data = table2_e)
mod12 <- dynlm(gr_I ~ r + L(gr_I,1), data = table2_e)
mod13 <- dynlm(gr_I ~ gr_Y + r + L(gr_I,1), data= table2_e)
mod14 <- dynlm(gr_I ~ L(gr_Y,1) + r + L(gr_I,1), data= table2_e)

stargazer(mod11,mod12,mod13,mod14, dep.var.labels="$grI_{t}$", title="Regresiones múltiples de $grI_{t}$ con rezagos",header = FALSE, omit.stat = c("f", "ser"),covariate.labels=c("$grY_{t}$","$grY_{t-1}$","$r_{t}$","$grI_{t-1}$","Intercepto"), font.size="footnotesize", table.placement="H")
```

Para estos modelos dejamos de utilizar la variable $log(Y_{t})$, puesto que ha resultado poco relevante en el resto de modelos. Vemos que la inclusión de la variable $\Delta I_{t-1}$ en el modelo anterior mejora marginalmente $R^{2}$. Sin embargo, también hace que sea menos relevante la tasa de interés real $r_{t}$ estadísticamente, además de que reduce $Ajusted \, R^{2}$ en comparación de cuando no se utiliza dicha variable.


### (f)
**Estime otra serie de modelos lineales con el objetivo de averiguar qué variables predicen la tasa de crecimiento de la inversión $\Delta$\%$I_t$: a las especificaciones del inciso anterior, agregue valores corrientes y/o rezagados de {\it la confianza empresarial} del Inegi y de {\it la confianza del consumidor} elaborado por el Inegi y el Banco de México.**

Obtenemos la confianza del consumidor desde el 4 mes de 2004, y la del productor utilizamos la de manufacturas, ya que empieza desde el 4 mes del 2004 también. igual que en los incisos anteriores pasamos las series a trimestes para poder comparar la información.

```{r, echo=FALSE}
##Cargamos las bases de datos de la confianza del consumidor y del productor
con_c <- read.csv("conf_c.csv", header = FALSE)
con_c$V1<- as.yearqtr(con_c$V1, "%Y/%m")
con_c <- con_c %>%setNames(., c("Fecha", "conf_cm"))%>%
  group_by(Fecha) %>% 
  summarise(conf_cm, conf_c= mean(conf_cm), .groups = 'drop')%>%
  distinct(Fecha, .keep_all = TRUE)%>%
  filter(!row_number() %in% c(84:85))%>%
  select(1,3)

con_e <- read.csv("conf_e.csv", header = FALSE)
con_e$V1<- as.yearqtr(con_e$V1, "%d/%m/%Y")
con_e <- con_e %>%select(1,2)%>%
  setNames(., c("Fecha", "conf_em"))%>%
  group_by(Fecha) %>% 
  summarise(conf_em, conf_e= mean(conf_em), .groups = 'drop')%>%
  distinct(Fecha, .keep_all = TRUE)%>%
  select(1,3)

ts3 <- ts(con_c, frequency=4, start = c(2001,02))
ts4 <- ts(con_e, frequency=4, start = c(2001,02))
table2_f <- as.data.frame(ts.union(table2_e,ts3,ts4))
table2_f <- table2_f %>% subset.matrix(.,TRUE,-c(9,11)) %>%
  set_colnames(c("Fecha","Y","gr_Y", "gr_I", "gr_C" , "i","pi","r", "conf_c", "conf_e"))
table2_f <- ts(table2_f, frequency = 4, start = c(1980,02))
```

En este ejercicio igual estimaremos 4 tipos de modelos: simples sin y con rezagos; y múltiples sin y con rezagos. Empezamos los primeros con las variables $confC_{t}$ y $confE_{t}$ que corresponden a la confianza del consumidor y a la del productor respectivamente, utilizamos las variables que mejor explicaron $\Delta I_{t}$ en el inciso anterior.

```{r, results='asis'}
##Modelos simples
mod15 <- dynlm(gr_I ~ conf_c, data=table2_f)
mod16 <- dynlm(gr_I ~ conf_e, data=table2_f)

stargazer(mod15,mod16, dep.var.labels="$grI_{t}$", title="Regresiones simples de $grI_{t}$ 2",header = FALSE, omit.stat = c("f", "ser"),covariate.labels=c("$confC_{t}$","$confE_{t}$","Intercepto"), font.size="footnotesize", table.placement="H")
``` 

Vemos que ninguno de estos modelos tiene buena capacidad explicativa.

```{r, results='asis'}
##Modelos simples con rezagos
mod17 <- dynlm(gr_I ~ L(conf_c,1), data=table2_f)
mod18 <- dynlm(gr_I ~ L(conf_e,1), data=table2_f)

stargazer(mod17,mod18, dep.var.labels="$grI_{t}$", title="Regresiones simples de $grI_{t}$ con rezagos 2",header = FALSE, omit.stat = c("f", "ser"),covariate.labels=c("$confC_{t-1}$","$confE_{t-1}$","Intercepto"), font.size="footnotesize", table.placement="H")
```

En entre estos modelos también vemos que carecen de gran capacidad explicativa.

```{r, results='asis'}
##Modelos múltiples
mod19 <- dynlm(gr_I ~ conf_c + conf_e, data=table2_f)
mod20 <- dynlm(gr_I ~ gr_Y + conf_c, data=table2_f)
mod21 <- dynlm(gr_I ~ gr_Y + conf_e, data=table2_f)
mod22 <- dynlm(gr_I ~ gr_Y + conf_c + conf_e, data=table2_f)
mod23 <- dynlm(gr_I ~ gr_Y + r + conf_c, data=table2_f)
mod24 <- dynlm(gr_I ~ gr_Y + r + conf_e, data=table2_f)
mod25 <- dynlm(gr_I ~ gr_Y + r + conf_c + conf_e, data=table2_f)

stargazer(mod19,mod20,mod21,mod22,mod23,mod24,mod25, dep.var.labels="$grI_{t}$", title="Regresiones múltiples de $grI_{t}$ 2",header = FALSE, omit.stat = c("f", "ser"),covariate.labels=c("$grY_{t}$", "$r_{t}$","$confC_{t}$","$confE_{t}$","Intercepto"), font.size="footnotesize", table.placement="H")
```

Vemos que los modelos $\Delta I_{t}= \alpha + \beta_{1} \Delta Y_{t} + \beta_{2} confC_{t}$ y $\Delta I_{t}= \alpha + \beta_{1} \Delta Y_{t} + \beta_{2} r_{t} + \beta_{3}confC_{t}$ son los que poseen mejor capacidad explicativa, pero el estimador de $confC_{t}$ no es estadísticamente significativo, y al introducirlo $r_[t]$ tampoco lo es, por lo cual es mejor si no consideramos estas variables.

```{r, results='asis'}
##Modelos múltiples
mod26 <- dynlm(gr_I ~ L(conf_c,1) + L(conf_e,1), data=table2_f)
mod27 <- dynlm(gr_I ~ gr_Y + L(conf_c,1), data=table2_f)
mod28 <- dynlm(gr_I ~ gr_Y + L(conf_e,1), data=table2_f)
mod29 <- dynlm(gr_I ~ gr_Y + L(conf_c,1) + L(conf_e,1), data=table2_f)
mod30 <- dynlm(gr_I ~ gr_Y + r + L(conf_c,1), data=table2_f)
mod31 <- dynlm(gr_I ~ gr_Y + r + L(conf_e,1), data=table2_f)
mod32 <- dynlm(gr_I ~ gr_Y + r + L(conf_c,1) + L(conf_e,1), data=table2_f)

stargazer(mod26,mod27,mod28,mod29,mod30,mod31,mod32, dep.var.labels="$grI_{t}$", title="Regresiones múltiples de $grI_{t}$ con rezago 2",header = FALSE, omit.stat = c("f", "ser"),covariate.labels=c("$grY_{t}$", "$r_{t}$","$confC_{t-1}$","$confE_{t-1}$","Intercepto"), font.size="footnotesize", table.placement="H")
```

Igual que en la serie de la serie anterior es mejor si nos quedamos con el modelo $\Delta I_{t}= \alpha + \beta_{1} \Delta Y_{t} + \beta_{2} r_{t}$, ya que incluso con rezago el estimador de $r_{t}$ pierde relevancia estadística. 

### (g)
**Interprete los resultados.** 



\newpage
## Ejercicio 3.-
**Estudie la habilidad de modelo de la $q$ de Tobin para explicar las tasas de inversión de empresas individuales, siguiendo estos pasos:**

### (a)
**Con el propósito de desarrollar intuición sobre la existencia y fuente de los datos corporativos, vaya al sitio de internet de algún corporativo mexicano y obtenga su reporte anual. De ahí, obtenga el valor de los activos menos los pasivos (excepto el capital) y con ello construya el ``valor en libros'' de la empresa. Posteriormente, de dicho reporte, o del sitio de la BMV o de la BIVA, obtenga el ``valor de capitalización'' de mercado de la misma empresa y finalmente construya la variable ``Q'' como la razón de dichos valores. **

### (b)
**Construya una medida (no necesariamente una buena) de ``q'' de la empresa utilizando DOS reportes corporativos, idealmente el de un trimestre y el el mismo trimestre del año anterior, y comparando el cambio del valor en libros vs el cambio del valor de capitalización.**

### (c)
**Utilice su cuenta de GitHub.com para entrar al repositorio fisionmail, Colmex\_Macro\_2\_2022 y bajar el archivo de datos que está ahí, está en formato de stata,  ``.dta''. Cree una medida de la tasa de inversión y una medida de q de Tobin: la medida de la tasa de inversión puede ser el gasto en capital (capx) sobre el capital (ppen), o la tasa de cambio en el capital (\%$\Delta$ ppen), o la tasa de cambio de los activos (\%$\Delta$ta). **

### (d)
**Cree una medida de la ``Q'': el  valor de mercado de la empresa sobre el valor en libros de la empresa, en donde el valor de mercado es es número de acciones por el precio de la acción.**

### (e)
**Estime los coeficientes de una relación lineal entre la tasa de inversión en un periodo y la ``Q' en el mismo y también de una relación utilizando la ``Q'' del periodo inmediato anterior. **

### (f)
**Produzca un estimado del coeficiente del costo de ajuste a partir de las regresiones anteriores.** 

### (g)
**Explique, suponiendo que la función de costo de ajuste es cuadrática (es decir $C_t=b(I_t/K_t)^2K_t $), qué implican los resultados de sus regresiones sobre el costo de ajuste relativo al capital total para una inversión de 50\% del capital total y qué implican los resultados para el tiempo que le tomaría a una empresa recorrer la mitad mitad del camino entre el capital que tiene, $K$, y el que quisiera tener $K^*$.**

### (h)
**Simule una relación lineal $Y=a+bX+\epsilon$ y cree tres variables con error de medición $\tilde{X}=X+\epsilon^x$, $\tilde{\tilde{X}}=X-c  \cdot {\epsilon}$ y  $\tilde{Y}=Y+\epsilon^y$. (Es decir, primero invéntese una variable, X, genere una variable $\epsilon$ aleatoria y con esas dos genere una variable Y. Luego genere dos nuevas X's, una afectada aleatoriamente por otro error diferente, $\epsilon^x$, y otra afectada, de manera NEGATIVA, por el mismo error que incluy'o en la simulación de la Y original, y tercero, genere una nueva Y que esté afectada por una tercera variable aleatoria $\epsilon^Y$.  Finalmente, estime varias relaciones lineales:  la de la $Y$ original, con la $X$ original, la de $Y$ original, pero contra $\tilde{X}$ y $\tilde{\tilde{X}}$ y la de $\tilde{Y}$ con la $X$ original, explicando como cambia el coeficiente $\hat{b}$ en cada caso, y relacionándo sus hallazgos con el coeficiente $b$ del inciso anterior.**

### (i)
**Estime los coeficientes de una relación lineal entre la tasa de inversión en un periodo, la $q$ de Tobin en el mismo o en el periodo inmediato anterior, y el flujo de efectivo o las ganancias netas. Interprete los resultados contrastándolos con los resultados que obtuvo anteriormente.**


## Ejercicio 4.-
**Proponga una mejora al archivo Diccionario de Economía utilizando github.**


**Formación Bruta de Capital fijo**: Indicador que mide las variaciones, es decir, las adiciones (adquisiciones) menos las disposiciones (ventas) de activos fijos o bienes duraderos, realizadas por los productores de un cierto territorio durante un período determinado, más los incrementos de valor de los activos no producidos pero que se derivan también de la actividad productiva. 

**Inversión de cartera**: Inversión de posición minoritaria que implican títulos de deuda o de participación en el capital, distintos a los incluidos en la inversión directa o activos de reserva. En este tipo de inversiones extranjeras el objetivo no es el control sobre la gestión de una empresa sino solo los rendimientos generados mediante la percepción de ingresos financieros, la repartición de utilidades o las ganancias de capital.

**Inversión Extranjera Directa**: Categoría de inversión extranjera que involucra la transferencia de capital de entidades económicas de un país hacia otro, con el objetivo de establecer ahí empresas o filiales, así como adquirir u obtener una participación relevante en empresas extranjeras para su control. Esta operación involucra una relación de largo plazo, pues el inversor directo busca obtener una participación duradera en la empresa o entidad extranjera, en este sentido, la inversión extranjera directa (IED) implica que el inversor pretende ejercer un grado significativo de influencia o control en el manejo sobre la unidad de producción. 





